臺灣臺北地方法院刑事判決　　　　　　　 96年度訴字第604號
公　訴　人　臺灣臺北地方法院檢察署檢察官
被　　　告　甲○○
上列被告因搶奪等案件，經檢察官提起公訴（九十六年度偵字第
六五六一號），嗣於本院準備程序中，被告就被訴事實為有罪之
陳述，經本院合議庭評議後，認適宜由受命法官獨任進行簡式審
判程序，判決如下：
    主      文
甲○○意圖為自己不法之所有，而侵占離本人所持有之物，處罰
金新臺幣參仟元，如易服勞役，以新臺幣壹仟元折算壹日；又行
使變造之職業小型車駕駛執照及重型機車駕駛執照，足以生損害
於公眾及他人，處拘役伍拾日，如易科罰金，以新臺幣壹仟元折
算壹日，扣案變造己○○職業小型車駕駛執照及重型機車駕駛執
照上所貼甲○○照片各壹張均沒收；又竊盜，處有期徒刑肆月；
又意圖為自己不法之所有，而搶奪他人之動產，處有期徒刑拾月
；又行使偽造私文書，足以生損害於他人，處有期徒刑參月，銀
樓登記聯單上偽造之己○○簽名壹枚沒收；又竊盜，處有期徒刑
肆月；又行使變造之機車牌照，足以生損害於公眾及他人，處拘
役伍拾日，如易科罰金，以新臺幣壹仟元折算壹日；又意圖為自
己不法之所有，而搶奪他人之動產，處有期徒刑拾月；又行使偽
造私文書，足以生損害於他人，處有期徒刑參月，銀樓登記聯單
上偽造之己○○簽名壹枚沒收。上開拘役部分應執行拘役玖拾日
，如易科罰金，以新臺幣壹仟元折算壹日，扣案變造己○○職業
小型車駕駛執照及重型機車駕駛執照上所貼甲○○照片各壹張均
沒收；有期徒刑部分應執行有期徒刑貳年肆月，銀樓登記聯單貳
紙上偽造之己○○簽名各壹枚均沒收。
    事      實
一、甲○○於民國九十六年三月三日下午四時許，在臺北市○○
    區○○路與青年路口之某便利商店前，拾獲己○○所有之職
    業小型車駕駛執照及重型機車駕駛執照各一張（均係己○○
    失竊後脫離其持有之物）後，竟意圖為自己不法所有，而予
    以侵占入己，並因欠款花用，而興起搶奪銀樓之念頭，且為
    便於變賣搶奪所得之贓物，乃先基於行使變造特種文書之犯
    意，於同年三月四日上午十時許，在臺北市○○區○○街一
    五七號之「華宮旅社」一○三號房內，撕開前揭己○○職業
    小型車駕駛執照及重型機車駕駛執照之膠膜，將自己之照片
    換貼於其上，再以膠水將膠膜黏合，以該方式變造前開駕駛
    執照二張，足以生損害於己○○及公路監理機關對於駕駛人
    行政管理之正確性。旋意圖為自己不法之所有，於同年三月
    五日上午十時許，在臺北市○○區○○路某處，竊取停放在
    該處車牌號碼不詳之紅色機車一部，得手後駕駛離去，並於
    同（五）日下午一時四十分許，騎乘上開竊得之機車前往位
    於臺北市○○區○○街一○二號一樓之「瑞發珠寶銀樓」，
    向經營該銀樓之戊○○佯稱欲購買金飾，乘戊○○交付金項
    鍊一條（重一兩一分二厘，市價約新臺幣【下同】二萬九千
    元）供其觀看並計算價格而不備之際，搶奪該金項鍊後逃逸
    ，並於同日下午二時許，前往位於臺北市○○區○○路二段
    三八二號之「金元殿銀樓」，假冒係己○○本人，而持上述
    貼有自己照片變造後之己○○職業小型車駕駛執照，將上開
    搶得之金項鍊一條予以變賣，並在銀樓登記聯單上偽簽「己○○」之簽名一枚，而偽造己○○名義之銀樓登記聯單並行
    使之，藉以取信「金元殿銀樓」店主庚○○，而同意以二萬
    三千零五十元之價格收購，足以生損害於己○○及庚○○之
    權益；嗣甲○○離開「金元殿銀樓」時，因發現上開竊得之
    機車不明原因不見，遂搭乘計程車返回住處。詎甲○○猶未
    滿足，又於同年三月六日晚間十一時四十五分許，意圖為自
    己不法之所有，先在臺北市○○區○○街一○四號前，竊取
    丙○○所使用而停放於該處之車牌號碼CWK-908號重型機車
    （車主係韻宇有限公司），得手後駕駛離去，並基於變造特
    種文書之犯意，於翌（七）日上午十時許，在桂林路龍山寺
    附近，以黑色油性簽字筆將車牌塗改變造為「OWK-908」，
    足以生損害於韻宇有限公司及公路監理機關對於車輛管理之
    正確性。嗣於同年三月十三日下午二時許，甲○○又意圖為
    自己不法之所有，騎乘上開竊得並懸掛「OWK-908」號變造
    車牌之機車，前往臺北市○○區○○街一號之「源泰銀樓」
    ，向經營該銀樓之丁○○佯稱欲選購金飾，乘丁○○交付金
    項鍊一條（重二兩、價值約五萬元）供其觀看而不備之際，
    突搶奪該金項鍊後迅速逃逸，並於同日下午三時許，前往上
    述之「金元殿銀樓」，欲再度假冒係己○○本人，準備將上
    開搶得之金項鍊一條予以變賣，然因庚○○已知悉上情，而
    不願再予收購，甲○○乃轉至臺北市○○區○○路二五八號
    之「金永記銀樓」，假冒係己○○本人，而持變造之己○○
    職業小型車駕駛執照，將上開搶得之金項鍊一條予以變賣，
    並在銀樓登記聯單上偽簽「己○○」之簽名一枚，而偽造己○○名義之銀樓登記聯單並行使，藉以取信「金永記銀樓」
    店主乙○○，而同意以四萬七千一百七十八元之價格收購，
    足以生損害於己○○及乙○○之權益。嗣於同年三月十九日
    中午十二時三十分許，甲○○騎乘上開所竊得並懸掛「OWK-
    908」號變造車牌之重型機車至臺北市○○區○○街一帶購
    物時，為丙○○之配偶潘美惠發覺而通知丙○○，丙○○趕
    赴現場後便在停放機車處等候，待甲○○返回準備騎乘機車
    時，便上前質問甲○○有無該車之行車執照，甲○○一時心
    虛，遂快速逃逸。嗣於九十六年三月二十三日上午八時四十
    五分許，甲○○為警所逮捕，並扣得變造之己○○職業小型
    車駕駛執照及重型機車駕駛執照各一張。
二、案經臺北市政府警察局萬華分局報告臺灣臺北地方法院檢察
    署檢察官偵查起訴，嗣於本院準備程序中，甲○○就被訴事
    實為有罪之陳述，本院改依簡式審判程序審理。
    理      由
一、訊據被告甲○○對於上開犯罪事實均坦承不諱（見本院九十
    六年五月二十一日準備程序筆錄及同日簡式審判筆錄），核
    與證人己○○、戊○○、庚○○、丙○○、丁○○、乙○○
    指證情節相符，並有監視器翻拍畫面照片五張（見偵查卷第
    十九頁、第五○至五十一頁）、銀樓登記聯單二紙（見偵查
    卷第三十九、四十二頁）、貼有被告照片之變造己○○職業
    小型車駕駛執照及重型機車駕駛執照各一張扣案可憑，足徵
    被告前開出於任意性之自白相符。而被告變造己○○駕駛執
    照後提出予他人而行使，對於己○○及公路監理機關行政上
    對駕駛人管理之正確性，均足以造成損害；其將車牌號碼CW
    K-908號之機車牌照變造為「OWK-908」後懸掛上路行駛，對
    於車主韻宇有限公司及公路監理機關車輛管理之正確性，亦
    足以產生一定損害；另被告於銀樓登記聯單上簽署己○○之
    簽名而偽造該私文書後提出於庚○○、乙○○而行使，對於
    己○○、庚○○、乙○○等人之權益亦足以產生不利影響，
    其理甚明。本件事證明確，被告犯行堪予認定，應依法論科
    。
二、按駕駛執照係用以證明駕駛人駕駛能力與資格之證書；另汽
    機車牌照為公路監理機關所發給，係行車之許可憑證，均屬
    刑法第二百十二條之特種文書。被告將拾得之己○○職業小
    型車駕駛執照及重型機車駕駛執照侵占入己，核其所為，係
    犯刑法第三百三十七條之侵占離本人持有之物罪；其繼而換
    貼自己照片於該駕駛執照上並提出向他人行使，係犯同法第
    二百十六條、第二百十二條之行使變造特種文書罪；而被告
    於九十六年三月五日竊取不詳車號紅色機車，係犯同法第三
    百二十條第一項之普通竊盜罪；其於同日搶奪告訴人戊○○
    所有之金項鍊，係犯同法第三百二十五條第一項之搶奪罪，
    其在戊○○提出之銀樓登記聯單上偽簽己○○之簽名而偽造
    該文書，係犯刑法第二百十六條、第二百十條之行使偽造私
    文書罪；被告於九十六年三月六日竊取丙○○所使用之車號
    CWK-908號重型機車，係犯刑法第三百二十條第一項之普通
    竊盜罪，其繼而於同年三月七日將該牌照塗改變造並懸掛於
    機車上騎乘上路，係犯刑法第二百十六條、第二百十二條之
    行使變造特種文書罪；被告於同年三月十三日搶奪告訴人丁○○所有之金項鍊，係犯刑法第三百二十五條第一項之搶奪
    罪，其在丁○○提出之銀樓登記聯單上偽簽己○○之簽名而
    偽造該文書，係犯刑法第二百十六條、第二百十條之行使偽
    造私文書罪。被告變造上開特種文書與偽造私文書後復提出
    行使，其變造與偽造之低度行為均為嗣後行使之高度行為所
    吸收，均不另論罪。被告所犯上開各罪，其犯罪時間均在九
    十五年七月一日中華民國刑法修正條文生效施行後，所犯數
    罪間，犯意各別，行為互殊，觸犯構成要件相同或不同之罪
    名，應依數罪加以評價，而予以分論併罰。爰審酌被告正值
    壯年，竟不思正途，竊取、搶奪他人財物之犯罪動機、目的
    、手段，對於被害人法益侵害之程度非輕，惟犯後坦承犯行
    之態度一切情狀，就所犯各罪分別量處主文所示之刑，並就
    所宣告之多數拘役刑及多數有期徒刑，定其應執行刑，暨就
    罰金刑部分諭知易服勞役及就拘役刑部分諭知易科罰金之折
    算標準。扣案變造己○○職業小型車駕駛執照及重型機車駕
    駛執照上所貼甲○○照片各一張，係屬被告所有供其犯罪所
    用之物，此據被告供明在卷，應依刑法第三十八條第一項第
    二款宣告沒收（至於該駕駛執照本身係被害人己○○遭竊遺
    失之物，尚不得予以沒收）；另銀樓登記聯單二紙上偽造之
    「己○○」簽名各一枚，不問屬於犯人與否，均應依刑法第
    二百十九條諭知沒收。
據上論斷，應依刑事訴訟法第二百七十三條之一第一項前段，第
二百九十九條第一項前段，刑法第三百三十七條、第二百十六條
、第二百十二條、第二百十條、第二百十九條、第三百二十條第
一項、第三百二十五條第一項、第五十一條第五款、第六款、第
四十二條第三項、第四十一條第一項前段、第三十八條第一項第
二款，刑法施行法第一條之一，判決如主文。
本案經檢察官林達到庭執行職務。
中　　華　　民　　國　　96　　年　　6 　　月　　4 　　日
　　　　　　　　　刑事第十一庭  法　官　林庚棟
以上正本證明與原本無異。
如不服本判決，應於判決送達後十日內，向本院提出上訴狀。
　　　　　　　　　　　　　　　　書記官　殷玉芬
中　　華　　民　　國　　96　　年　　6 　　月　　7 　　日
附錄本案論罪科刑法條全文
中華民國刑法第三百三十七條：
意圖為自己或第三人不法之所有，而侵占遺失物、漂流物或其他
離本人所持有之物者，處五百元以下罰金。
中華民國刑法第二百十六條：
行使第二百十條至第二百十五條之文書者，依偽造、變造文書或
登載不實事項或使登載不實事項之規定處斷。
中華民國刑法第二百十二條：
偽造、變造護照、旅券、免許證、特許證及關於品行、能力服務
或其他相類之證書、介紹書，足以生損害於公眾或他人者，處一
年以下有期徒刑、拘役或三百元以下罰金。
中華民國刑法第二百十條：
偽造、變造私文書，足以生損害於公眾或他人者，處五年以下有
期徒刑。
中華民國刑法第三百二十條第一項：
意圖為自己或第三人不法之所有，而竊取他人之動產者，為竊盜
罪，處五年以下有期徒刑、拘役或五百元以下罰金。
意圖為自己或第三人不法之利益，而竊佔他人之不動產者，依前
項之規定處斷。
前二項之未遂犯罰之。
中華民國刑法第三百二十五條第一項：
意圖為自己或第三人不法之所有，而搶奪他人之動產者，處六月
以上五年以下有期徒刑。
因而致人於死者，處無期徒刑或七年以上有期徒刑，致重傷者，
處三年以上十年以下有期徒刑。
第一項之未遂犯罰之。
